臺灣高等法院高雄分院民事判決　九十一年度訴易字第三二號
　　　原　　　告　乙○
　　　訴訟代理人　甲○○
　　　被　　　告　丙○○
右當事人間損害賠償事件，原告於刑事訴訟（本院九十年度交上易字第三二三號）提
起附帶民事訴訟（本院九十年度交附民字第八四號）經本院刑事庭裁定移送民事庭，
本院判決如左：
　　　主　　　文
被告應給付原告新台幣捌拾陸萬仟玖佰壹拾伍元及自民國九十一年六月十二日起至
清償日止，按年利率百分之五計算之利息。
原告其餘之訴及假執行之聲請均駁回。
訴訟費用由被告負擔五分之三，餘由原告負擔。
　　　事實及理由
一、原告主張：被告於民國九十年五月一日下午五時卅分許，酒醉駕駛其車號ＶＮ－
    三八一五號自小客車，在屏東縣長治鄉○○村○○路五六巷與潭頭路口轉角處前
    倒車，因過失撞及正行走中之原告，致原告受有頭部外傷、右眼皮併結膜撕裂傷
    、右肱骨近端骨折、右肩胛骨骨折及殘存顯著上下肢運動障礙等傷害，致須以輪
    椅助行及他人照料生活，被告過失傷害刑責並經原審及鈞院判處有期徒刑六月確
    定在案。復有高雄長庚醫院診斷證明書在卷可稽。被告過失傷害之侵權行為造成
    原告身體、健康受有損害，其間具有相當因果關係，爰依民法第一百八十四條第
    一項前段、第一百九十三條第一項後段、第一百九十五條第一項前段規定，訴請
    被告賠償醫療費用，增加生活上之需要及精神慰撫金等損害。其金額如下：(一)醫
    療費用新台幣（下同）十一萬三千六百零五元，此有長庚醫院、屏東基督教醫院
    、高明聯合中醫診所、寶建醫院等出具之醫療費用收據四十二張可稽，及至長庚
    醫院看診之停車費二千一百三十元，亦有統一發票可證。(二)增加生活上之需要費
    用：購買電動床、氣墊床、特製輪椅各一件共四萬零五百元。僱用看護人之費用
    起訴之初計十七萬三千元，有收據三張可證，審理中繼續僱用外籍勞工費用算至
    九十一年六月底止，又支付十三萬五千九百六十元。九十一年七月一日以後之費
    用則保留請求權。(三)精神慰撫金：原告因本件車禍受傷，致須以輪椅助行及他人
    照料生活，精神受到莫名之痛苦，爰請求一百萬元之慰撫金。聲明求為判決：被
    告應給付原告一百四十六萬三千九百十五元及自民國九十一年六月十一日起至清
    償日止按年利率百分之五計算之利息。訴訟費用由被告負擔。願供擔保請准宣告
    假執行。並自認已受領被告給付二十萬元。
二、被告則以：本件車禍被告僅在上址撞及已死亡之案外人邱秀禎，並未撞傷原告，
    當時應是原告驚嚇自己跌倒受傷，原告在本次受傷前部開刀，行動不便，須持
    扙走路，且原告受傷經醫療後，現在已能坐輪椅到其兒子之工地，並未癱瘓，
    被告已道義上給付原告二十萬元。被告既未撞傷原告，亦無錢可賠償原告。對於
    原告支付之醫療費用，購置輪椅等支出部分無意見。爰答辯聲明：駁回原告之訴
    。訴訟費用由原告負擔。
三、查被告駕駛其所有之自小客車（車牌ＶＮ－三八一五號）在前揭時間、地點因快
　　速倒車過失撞及案外人邱秀禎並輾過邱秀禎身體，復因肇事緊張而誤踩油門，致
　　所駕駛之自小客車倒回原車道而又撞及原告乙○，並衝撞停放路旁之案外人黃昭
　　娣所有ＷＤ－七五五七號自小貨車車頭，二車均掉入路旁之竹林中始停止。案外
　　人邱秀禎送醫不治死亡。原告則受有前開傷害之事實，業據被告在前開刑事案件
　　中自白不諱，並有本院九十年度交上易第三二三號被告丙○○過失致死等案卷可
　　稽，被告在本院審理中就本院調閱之上開刑事案卷內容亦不爭執，而原告因本件
　　車禍確實受有上揭傷害，並有高雄長庚醫院診斷證明書在卷足稽，被告因酒後（
　　被告在刑案中自白喝二瓶啤酒）過失撞傷原告之事實，堪以認定。又本件車禍之
　　發生，純因被告酒後駕車倒車不當又因肇事輾過死者即案外人邱秀禎，因緊張又
　　誤踩油門，又撞及當時在路上正常行走之原告，本件原告因車禍受傷所受損害，
　　其過失責任全在被告，原告並無過失，被告辯稱係原告驚嚇而自己跌倒受傷，顯
　　係卸責之詞，不足採信。原告因依民法相關法條規定，訴請被告賠償損害，自屬
　　有據，茲分如下：
    (一)醫療費用部分：原告受傷住院，經高雄長庚醫院、屏東基督教醫院、高明聯合
      中醫診所、寶建醫院等醫療費共計支付十一萬三千六百零五元，有原告提出之
      醫療費用收據共四十二張在卷可證，經詳細審核，均屬必要之醫療費用，被告
      對此亦不爭執，則原告關於此部分之請求為有理由，應予准許。
　　(二)增加生活之需要費用部分：(一)原告受傷之初即於當日進高雄長庚醫院急診，次
      日住院，直至九十年六月三日出院，此期間雖僱用看護人員照護，惟其家人必
      須往醫院探視或提供其他用品等而至長庚醫院停車費用二千一百三十元，有原
      告提出之統一發票三十張可證。(二)原告係民國七年出生之老人，受此車禍之傷
      害，須購買電動床、氣墊床及特製輪椅，以利照護及復健共支付四萬零五百元
      ，有收據三張可稽，此項費用亦係必要之支出。(三)僱用看護人員之費用，自九
      十年五月一日入急診至同年十月二日計支出十七萬三千元（住院一個月期間另
      加特別看護工每日一千元），有收據四張可證。另自九十年十一月一日起至九
      十一年五月底止，共計七個月，僱用外籍看護工，每月一萬九千二百四十元（
      即基本工資一萬五千八百四十元，每月加班費二千零八十元，健保費七百二十
      元，繳交勞委會安定就業基金六百元，共計一萬九千二百四十元）七個月份計
      支出十三萬四千六百八十元（原告九十一年六月十一日擴張聲明狀誤載十三萬
      五千九百六十元）。以上三項費用共計三十五萬零三百十元，均係原告因車禍
      受傷而增加生活上需要之費用，經核均屬必要之費用，原告此部分之請求為有
      理由，依民法第一百九十三條第一項規定，應予准許。至於九十一年六月一日
      以後之照護費用原告則保留請求權，附此明。（原告擴張訴狀誤為自九十一
      年七月以後）
　　(三)精神慰撫金部分：原告高齡八十四歲，其在本件車禍發生前一年許，固曾醫療
      而換人工髖骨，但已恢復，持扙而可自己自由行動，此項車禍造成身上多處
      受傷且骨折，目前雖未完全癱瘓，但殘存顯著上下肢運動障，須輪椅助行及
      他人照料生活，此有長庚紀念醫院診斷證明書在卷可稽，即大小便亦只能在特
　　　製輪椅上完成，所受痛苦，難以言喻，本院審酌被告無恒產，僅有肇事之自小
　　　客車作為交通工具，平日以有線電視台外包拉線技術工維生，月薪二萬多元，
　　　並須扶養父母親。原告訴訟代理人對於被告無不動產之事實亦不爭執，又本件
　　　車禍之過失全在被告，及原告已高齡八十五歲等一切情狀，認原告請求被告賠
　　　償之精神慰撫金一百萬元為過高，應予核減為六十萬元為適當，原告超過部分
　　　之請求為無理由，應予駁回。綜上所述，被告應賠償之金額為：一百零六萬三
　　　千九百十五元（即113,605元+350,310元+600,000元＝1,063,915元）。末查原
　　　告已自認本件車禍發生後，已自被告處受領二十萬元之賠償金，自應從應賠償
　　　之總金額中扣除之。即被告尚應給付原告八十六萬三千九百十五元，及自民國
　　　九十一年六月十二日起（擴張之訴狀繕本送達之翌日）至清償日止按年利率百
　　　分之五計算之遲延利息。原告其餘之訴為無理由，應予駁回。又本件兩造勝訴
　　　及敗訴之金額均未逾一百五十萬元，本院判決後因不得上訴三審而告確定，原
　　　告聲明願供擔保為假執行之宣告，即無必要，應併予駁回。
四、據上論結，本件原告之訴為一部有理由、一部無理由，依民事訴訟法第七十九條
    但書判決如主文。
中　　　華　　　民　　　國　　九十一　　年　　　七　　　月　　　九　　　日
　　　　　　　　　　　　　　　　　　　臺灣高等法院高雄分院民事第一庭
~B1審判長法官　黃金石
~B2法　　　官　鄭月霞
~B3法　　　官　魏式璧
右為正本係照原本作成。
不得上訴。
中　　　華　　　民　　　國　　九十一　　年　　　七　　　月　　　十　　　日
~B法院書記官　許春梅
                                                                 Ａ
